臺灣高雄地方法院刑事判決　　　　　　　 94年度易字第165號
 公　訴　人　臺灣高雄地方法院檢察署檢察官
 被　　　告　丙○○　男　50.
 選任辯護人　查名邦律師
　　　　　　 葉韋良律師
上列被告因竊盜案件，經檢察官提起公訴（94年度偵字第139 號
），本院判決如下：
    主  文
丙○○無罪。
    理  由
一、公訴意旨略以：丙○○前因準強盜案件，經臺灣高等法院於
    民國88年8 月11日以88年度上訴字第2403號判決，判處有期
    徒刑6 年確定 (尚未執行完畢)， 詎仍不知悔改，於93年12
    月18日晚間23時55分，侵入位於高雄市左營區自治新村1 號
    「左營區公所之自治新村集會所」（以下簡稱自治新村集會
    所）內，持客觀上足以供兇器使用之鐵撬、扳手、鉗子等工
    具，破壞該集會所之窗戶（毀損部分，未據告訴），著手竊
    取該窗戶之鋁製窗框4 條（2 條長、2 條短共7 公斤），嗣
    為警於該集會所內查獲，始未得逞，因認被告涉犯刑法第32
    1 條第2 項、第1 項第3 款之加重竊盜未遂罪嫌。
二、按犯罪事實應依證據認定之，無證據不得認定犯罪事實；又
    不能證明被告犯罪者，應諭知無罪之判決；刑事訴訟法第15
    4 條第2 項、第301 條第1 項分別定有明文。刑事訴訟上證
    明之資料，無論其為直接或間接證據，均須達於通常一般之
    人均不致有所懷疑，而得確信其為真實之程度，始得據為有
    罪之認定，若其關於被告是否犯罪之證明未能達此程度，而
    有合理懷疑之存在，致使無從形成有罪之確信，根據「罪證
    有疑，利於被告」之證據法則，即不得遽為不利被告之認定
    （參照最高法院76年台上字第4986號判例）。且刑事訴訟法
    第161 條已於民國91年2 月8 日修正公布，其第1 項規定：
    檢察官就被告犯罪事實，應負舉證責任，並指出證明之方法
    。因此，檢察官對於起訴之犯罪事實，應負提出證據及說服
    之實質舉證責任。倘其所提出之證據，不足為被告有罪之積
    極證明，或其指出證明之方法，無從說服法院以形成被告有
    罪之心證，基於無罪推定之原則，自應為被告無罪判決之諭
    知（參照最高法院92年台上字第128 號判例）。
三、公訴人認被告涉犯上揭罪嫌無非係以：高雄市左營區區公所
    民政課課員丁○○之證述及贓證物認領保管收據、現場照片
    為其論據。訊據被告固坦承於93年12月18日晚間23時55 分
    ，侵入自治新村集會所內，持鐵撬拆除該集會所之窗戶而取
    該窗戶之鋁製窗框4 條 (2 條長、2 條短共7 公斤)， 但堅
    決否認有何竊盜之犯行，辯稱：伊去拆除窗框時有先告知自
    治新村自治會會長及得到里長同意等語。
四、證人丁○○於警詢中之陳述及贓證物認領保管收據、現場照
    片，其性質雖屬傳聞證據，且查無符合刑事訴訟法第159 條
    之1 至之4 之情形，但經本院審理時予以提示，告以要旨，
    並經檢察官、辯護人及被告表示意見，檢察官、辯護人及被
    告均未於言詞辯論終結前，對該證據內容異議，依刑事訴訟
    法第159 條之5 規定，應具有證據能力。
五、經查：
（一）證人即高雄市左營區區公所民政課課員丁○○於警詢中固
      曾證稱：查獲之鋁製窗框4 條價值約200 元，係自治新村
      集會所所有等語，然證人於本院審理中則證稱：自治新村
      集會所於93年底至94年初時拆除，本來在選舉前就應該拆
      除，因為要使用該處為投票所，所以就保留，但自治新村
      集會所裡面的東西（如桌椅、冷氣等里辦公室在使用，屬
      於區公所的財產部分）很早以前就騰空了，免得被偷；騰
      空後自治新村集會所僅剩牆壁跟窗戶等語。而自治新村自
      治會會長甲○○亦於本院審理時證稱：自治新村集會所於
      93年12月初選舉結束就全部騰空，騰空係指東西已搬完，
      人員也不再使用，而自治新村集會所騰空是為了拆除；自
      治新村集會所騰空時大門已經拆除不在了，裡面都是剩下
      廢紙、垃圾，窗戶的玻璃也不在了，只剩下框等語明確，
      故依照自治新村集會所當時之客觀情狀，其外觀上足以令
      人認為是無人使用、管理之廢墟，而就自治新村住戶對未
      來之之認知與規劃及管理該棟建築物之區公所之主觀想法
      ，均認該棟自治新村集會所是即將拆除之建築物，且有財
      物價值之物均已搬遷一空，整棟建築物已屬無價值之物。
      是就該建築物客觀上之情狀及建築物所有人或管理人之主
      觀認知，均足認定該自治新村集會所係一廢棄之建築物。
（二）自治新村開始遷村後，被告有向自治新村自治會會長甲○○詢問可否資源回收，並經甲○○同意，而在93年底回溯
      過去半年之內，被告與住戶進行資源回收時，均由被告及
      住戶在甲○○面前一起做過確認後，才可進行資源回收，
      以此程序回收過幾十戶住家，而被告於93年12月18日前往
      自治新村集會所拆除窗框時，有先向甲○○告知，甲○○
      則告訴被告最好經過里長同意等情，亦據證人甲○○於本
      院審理時證述綦詳。則自被告已因「左營區自治新村」遷
      村計畫，於該處從事資源回收長達半年以上，堪認被告主
      觀上對於自治新村係準備拆除改建有所認識，而該自治新
      村集會所自外觀上已足令人認係無利用價值之廢棄建築物
      ，已如前述，故堪認被告對自治新村集會所之認知是屬於
      無人所有亦無人管理之廢棄建築物，亦即被告主觀上並非
      對於他人所有或所管領之物進行拆除，再者，被告於拆除
      前復特行告知甲○○，則本件被告主觀上係對無人所有，
      即將拆除之廢棄建築物進行資源回收廢物利用，且於行為
      前復告知自治新村自治會會長甲○○，實已善盡查證告知
      之注意義務，其主觀上並無不法所有之意圖。
（三）據上各節，足認被告主觀上係對即將拆除之廢棄建築物進
      行資源回收利用，且無不法所有之意圖，客觀上該建築物
      確實已準備拆除，且已廢棄荒蕪，是難僅以證人丁○○於
      警詢之證詞及贓證物認領保管收據、現場照片即率認被告
      係基於不法所有意圖及竊取他人動產之故意而為拆除自治
      新村集會所窗框之行為。
六、綜上查證，公訴人認被告丙○○涉犯前揭罪行，所為之舉證
    尚未能達通常一般之人均不致有所懷疑，而得確信其為真實
    之程度，而有合理懷疑之存在，依據「罪證有疑，利於被告
    」之證據法則，即不得遽為不利被告之認定；則公訴人所提
    出之證據，不足為被告有罪之積極證明，其指出證明之方法
    ，亦無從說服法院以形成被告有罪之心證，揆諸前揭說明，
    本院自應為被告無罪之諭知。
據上論斷，應依刑事訴訟法第301條第1項前段，判決如主文。
本案經檢察官乙○○到庭執行職務。
中　　華　　民　　國　　94　　年　　6 　　月　　15　　日
                  刑事第二庭  審判長法　官  張意聰
                                    法　官  曾鴻文
                                    法  官  黃宣撫
如不服本判決，應於送達後10日內，向本院提出上訴狀。
以上正本與原本無異。
中　　華　　民　　國　　94　　年　　6 　　月　　15　　日
                                    書記官  鄭永媚
